【裁判字號】    92,訴,650
【裁判日期】    920905
【裁判案由】    考績
【裁判全文】
高雄高等行政法院裁定                            九十二年度訴字第六五０號
  原      告  甲○○
  被      告  高雄市鼓山區鼓山國民小學
  代  表  人  乙○○  ○○
右當事人間因考績事件，原告不服高雄市政府中華民國九十二年四月七日高市府法一
字第０九二００一九一四三號訴願決定，提起行政訴訟。本院裁定如左：
    主  文
原告之訴駁回。
訴訟費用由原告負擔。
    理  由
一、按案件有起訴不合程式或不備其他要件者，法院應以裁定駁回之，為行政訴訟法
    第一百零七條第一項第十款所明定。
二、本件原告起訴意旨略以：被告以原告不願配合辦理文書工作為由，將原告八十九
    學年之成績考核列為公立學校教職員成績考核辦法第四條第一項第二款（即乙等
    ），該考核記載經教育部評議係被告違反教師聘約在先，又被告就原告之成績考
    核，係引用分校前主任林進壽所為之考核記載，亦經教育部審定乃屬不法，原告
    提起申訴、再申訴，經教育部中央教師申訴評議委員會作成原評議決定及成績考
    核結果均不予維持，該校應另為適法處分之決定，嗣被告以九十一年十二月六日
    高市鼓山人字第０九一００００九五七號函復原告，即依該評議書之意旨，另為
    適法之處置後，仍維持原告成績考核考列為前揭辦法第四條第一項第二款（即乙
    等）之決定，原告仍不服，提起訴願，經遭不受理駁回，為此提起本件行政訴訟
    ，請求撤銷前揭高市鼓山人字第０九一００００九五七號函之處分，並重審原告
    之成績考核云云。
三、查原告主張上開事實，固有原告之教師平時成績考核紀錄表、高雄市教師申訴評
    議委員會評議書、教育部中央教師申訴評議委員會再申訴評議書為證。惟按「中
    央或地方機關依公務人員考績法或相關法規之規定，對公務員所為之免職處分，
    直接影響其憲法所保障之服公職權利，受處分之公務員自得行使憲法第十六條訴
    願及訴訟之權。．．．至公務人員考績法之記大過處分，並未改變公務員之身分
    關係，不直接影響人民服公職之權利，上開各判例不許其以訴訟請求救濟，與憲
    法尚無牴觸。．．．」、「依公務人員考績法所為之免職處分，因改變公務員身
    分關係，直接影響人民服公職之權利，依本院釋字第二四三號解釋，得許受處分
    之公務員提起行政訴訟。對於未改變公務員身分之其他考績結果有所不服，仍不
    許以行政訴訟請求救濟。惟公務人員基於已確定之考績結果，依據法令規定為財
    產上之請求而遭拒絕者，影響人民之財產權，參酌本院釋字第一八七號及第二○
    一號解釋，尚非不得依法提起訴願或行政訴訟，．．．」、「．．．關於足以改
    變公務員身分或對於公務員有重大影響之懲戒處分，受處分人得向掌理懲戒事項
    之司法機關聲明不服，．．．」司法院釋字第二四三、二六六、二九八號解釋足
    資參照。故公務員法上爭議，如申誡、記過、乙等考績，實務上均認為非屬訴願
    法或行政程序法上之行政處分，而不得依行政訴訟法第四條第一項之規定提起撤
    銷訴訟。本件被告辦理原告八十九學年度之成績考核，將原告考績考列為公立學
    校教職員成績考核辦法第四條第一項第二款乙等，類推上開解釋之法理，應屬學
    校內部自治考核管理措施，原告不因考績被考列為乙等，而改變其教師身分，其
    成績考核之行政行為非屬行政處分。原告依教師法第二十九條第一項、第三十三
    條規定，固得對該成績考核提起申訴、再申訴以為救濟，然該成績考核既未改變
    其教師身分，且對於教師權利之行使亦無重大影響，即非屬行政訴訟法撤銷訴訟
    之救濟範圍，原告提起本件行政訴訟，即屬不合法，應予駁回。本件原告之訴既
    不合法，則其餘實體上爭議事項，即無庸加以審究，併此敘明。
四、依行政訴訟法第一百零七條第一項第十款、第一百零四條，民事訴訟法第九十五
    條、第七十八條，裁定如主文。
中      華      民      國    九十二    年      九      月      五      日
                              高雄高等行政法院第三庭
                                          審判長法官   江幸垠
                                          法      官   戴見草
                                          法      官   林石猛
右為正本係照原本作成。
如不服本裁定，應於裁定送達後十日內以書狀敘明理由，經本院向最高行政法院提出
抗告（須按對造人數附具繕本）；並應預繳送達用掛號郵票六份（每份三十四元）。
中      華      民      國    九十二    年      九      月      五      日
                                          法院書記官  洪美智


司法院資訊處製作；財團法人民間司法改革基金會備份。
